【裁判字號】    95,交易,83
【裁判日期】    950815
【裁判案由】    過失致死等
【裁判全文】
臺灣雲林地方法院刑事判決              95年度交易字第83號
公  訴  人  臺灣雲林地方法院檢察署檢察官
被      告  甲○○
選任辯護人  莊安田律師
上列被告因過失致死等案件，經檢察官提起公訴（95年度偵字第
2816號），於準備程序進行中，被告就被訴事實為有罪之陳述，
經本院合議庭裁定由受命法官獨任依簡式審判程序審理，判決如
下：
    主  文
甲○○因過失致人於死，處有期徒刑捌月。
    犯罪事實及理由
壹、程序部分：
一、本件被告甲○○所犯為死刑、無期徒刑、最輕本刑3 年以上
    有期徒刑及高等法院管轄第一審案件以外之罪，並經被告於
    準備程序進行中，就前揭被訴事實為有罪之陳述，經法官告
    知簡式審判程序之旨，並聽取公訴人、辯護人及被告之意見
    後，合議庭認為適宜，依刑事訴訟法第273 條之1 第1 項之
    規定，裁定進行簡式審判程序，合先敘明。
貳、實體部分：
一、構成犯罪事實：
    甲○○於民國（下同）95年4 月27日下午7 時20分許，駕駛
    車牌號碼6Q -5502號自用小客車，沿雲林縣元長鄉○○村○○○○道路由南往北方向行駛，行經該路與內寮鄉○○路無
    號誌交岔路口處時，原應注意行經無號誌之交叉路口，應減
    速慢行，作隨時停車之準備，而依當時天候陰，夜間有照明
    ，道路為柏油路面、路面乾燥、無缺陷、無障礙物，視詎良
    好等客觀環境，並無不能注意之情事，竟疏未注意減速慢行
    ，作隨時停車之準備，即驟然通過該交岔路口，適有乙○○
    （另經檢察官為緩起訴處分）駕駛車牌號碼HK-3667 號自用
    小客車搭載陳吳美蓉及丙○○，沿上開內寮村崙仔路由西往
    東方向行駛至該交岔路口，亦疏未注意應減速慢行，作隨時
    停車之準備，致雙方均不及煞車閃避，乙○○所駕駛之上開
    自用小客車遂與甲○○所駕前揭車輛前車頭發生碰撞，造成
    乙○○受有頭部外傷、臉部、頭部擦傷之傷害；丙○○受有
    右腳挫擦傷之傷害；陳吳美蓉則受有頸椎移位、肋骨骨折等
    傷害。嗣陳吳美蓉經送醫急救，仍於同日下午8 時許不治死
    亡。甲○○並於有偵查犯罪職權之人員知悉其犯罪前，主動
    向到場處理之警員坦承其為肇事之人而接受裁判。
二、認定犯罪事實所憑之證據及理由：
  (一)告訴人陳富田之警詢筆錄及偵查筆錄。
  (二)被害人乙○○之警詢及偵查筆錄。
  (三)被害人丙○○之警詢及偵查筆錄。
  (四)道路交通事故現場圖及道路交通事故調查報告表(一)、(二)。
  (五)現場照片共34張。
  (六)臺灣雲林地方法院檢察署檢察官之相驗筆錄。
  (七)臺灣雲林地方法院檢察署相驗屍體證明書。
  (八)臺灣雲林地方法院檢察署驗斷書。
  (九) 診斷證明書2紙。
  (十)雲林縣警察局虎尾分局道路交通事故肇事人自首情形紀錄表
    。
  (十一)按汽車行經無號誌交岔路口，應減速慢行，作隨時停車之準
    備，道路交通安全規則第93條第1 項第3 款（起訴書誤載為
    第2 款）定有明文。上述規則為被告應注意並能注意之事項
    ，且本件依肇事當時情況，天候為陰，夜間有照明，道路為
    柏油路面、路面乾燥、無缺陷、無障礙物，視詎良好等客觀
    情狀，並非不能注意，被告疏未注意上開規定義務，以致肇
    事，顯有過失。而被害人乙○○、丙○○及陳吳美蓉確因本
    件車禍受有上開傷害，被害人陳吳美蓉並因而送醫不治死亡
    ，足見被告之過失行為與被害人乙○○、丙○○之傷害及被
    害人陳吳美蓉之死亡結果間均有相當因果關係。另被害人乙○○雖亦應減速慢行，作隨時停車之準備，與有過失，惟此
    並無法解免被告之過失責任，併此敘明。
  (十二)被告甲○○於警詢、偵查及本院審理中之自白。而其自白皆
    出於任意性，且與上開積極證據相符，可予採信。
三、論罪科刑之理由：
  (一)按行為後法律有變更者，適用行為時之法律，但行為後之法
    律有利於行為人者，適用最有利於行為之法律，刑法第2 條
    第1 項定有明文。本件被告行為後，刑法及刑法施行法業於
    94年2 月2 日經總統以華總一義字第09 400014901號令修正
    公布，並於95年7 月1 日施行（下稱新刑法，修正前刑法下
    稱舊刑法），參酌最高法院95年5 月23日刑事庭第8 次會議
    決議，新刑法第2 條第1 項之規定，係規範行為後法律變更
    所生新舊法律比較適用之準據法，於新刑法施行後，應適用
    新刑法第2 條第1 項之規定，為「從舊從輕」之比較。另於
    比較時應就罪刑有關之共犯、未遂犯、想像競合犯、牽連犯
    、連續犯、結合犯，以及累犯加重、自首減輕暨其他法定加
    減原因（如身分加減）與加減比例等一切情形，本於統一性
    及整體性原則，綜其全部罪刑之結果而為比較。本案涉及法
    律變更之部分經附表所示比較新舊刑法之規定，以新刑法有
    利於被告，依新刑法第2 條第1 項但書規定，自應適用行為
    後之新法。核被告所為係犯刑法第276 條第1 項之過失致人
    於死罪及同法第284 條第1 項前段過失傷害罪。
  (二)被告以一行為觸犯上開2 罪名，為想像競合犯，依刑法第55
    條之規定，應從重之過失致人於死罪處斷。
  (三)被告於肇事後，於有偵查犯罪職權之人員知悉其犯罪前，即
    主動向到場處理之警員坦承其為肇事之人而接受裁判，有上
    開交通事故肇事人自首情形紀錄表在卷可憑，符合自首之要
    件，爰依刑法第62條前段規定減輕其刑。
  (四)爰審酌被告因駕車一時疏於注意，致發生本件車禍，造成被
    害人1 人死亡及2 人受傷，且使被害人家屬心生莫大之哀痛
    ，惟被告犯後坦承犯行，態度良好，被害人乙○○於本件車
    禍駕駛車輛亦有過失情形等一切情狀，量處如主文所示之刑
    。
四、應適用之法條：
  (一)刑事訴訟法第273條之1第1項、第299條第1項前段。
  (二)刑法第2 條第1 項但書、第276 條第1 項、第284 條第1 項
    、第55條、第62條前段。
  (三)罰金罰鍰提高標準條例第1條前段。
本案經檢察官賴政安到庭執行職務。
中    華    民    國    95    年    8     月    15    日
                  刑事第六庭  法  官
以上正本證明與原本無異。
如不服本判決，應於判決送達後10日內，向本院提出上訴狀。（
須附繕本）
                              書記官  葉政
中    華    民    國    95    年    8     月    16    日
附錄本案論罪科刑條文：
中華民國刑法第276條第1項
（過失致死罪）
因過失致人於死者，處 2 年以下有期徒刑、拘役或 2 千元以下
罰金。
中華民國刑法第284條第1項
（過失傷害罪）
因過失傷害人者，處 6 月以下有期徒刑、拘役或 5 百元以下罰
金，致重傷者，處1 年以下有期徒刑、拘役或5 百元以下罰金。
  附表：
┌──┬────────────┬─────────────┬──────┐
│比較│  舊刑法於本案適用之    │  新刑法於本案適用之      │依從舊從新原│
│法條│  法律效果              │  法律效果                │則比較結果  │
├──┼────────────┼─────────────┼──────┤
│刑法│本罪法定刑得科銀元2,000 │本罪法定刑得科銀元2,000 元│本罪罰金之最│
│第  │元以下罰金，依罰金罰鍰提│以下罰金，依修正後刑法施行│高額新舊法雖│
│276 │高標準條例第1 條前段規定│法增訂第1 條之1 規定：刑法│同為60,000元│
│條第│之提高倍數10倍，及舊刑法│分則編定罰金之貨幣單位為新│，然最低額舊│
│1 項│第33條第5 款規定之罰金最│台幣。且94年1 月7 日刑法修│法僅為新台幣│
│    │低額1 元計算，本罪之罰金│正時，刑法分則編未修正之條│3 元，自以被│
│    │刑最高為銀元20,000元即新│文定有罰金者，自94年1 月7 │告行為時之舊│
│    │台幣60,000元，最低額為銀│日刑法修正施行後，就其所定│法較有利於被│
│    │元1 元即新台幣3 元。    │數額提高30倍。及新刑法第33│告。        │
│    │                        │條第5 款修正為：「罰金：新│            │
│    │                        │台幣1 千元以上，以百元計算│            │
│    │                        │之。」，是依修正後之法律，│            │
│    │                        │該罪所得科處之罰金刑最高為│            │
│    │                        │新台幣60,000元，最低為新台│            │
│    │                        │幣1,000 元。              │            │
├──┼────────────┼─────────────┼──────┤
│刑法│按「受有期徒刑之執行完畢│按「受徒刑之執行完畢，或一│自以新法不構│
│第47│，或受無期徒刑或有期徒刑│部之執行而赦免後，五年以內│成累犯對被告│
│條  │一部之執行而赦免後，五年│故意再犯有期徒刑以上之罪者│有利。      │
│    │以內再犯有期徒刑以上之罪│，為累犯，加重本刑至二分之│            │
│    │者，為累犯，加重本刑至二│。」，新刑法第47條定有明文│            │
│    │分之一。」，舊刑法第47條│。依此規定，因本件被告非故│            │
│    │定有明文。依此規定，被告│意犯罪，故不構成累犯。    │            │
│    │前於84年間因肅清煙毒條例│                          │            │
│    │案件，經判處有期徒刑7 年│                          │            │
│    │確定，並於92年1 月28日縮│                          │            │
│    │刑期滿執行完畢，復於5 年│                          │            │
│    │內再犯本案，構為累犯。  │                          │            │
├──┼────────────┼─────────────┼──────┤
│刑法│按「對於未發覺之罪自首而│按「對於未發覺之罪自首而  │自以舊刑法「│
│第62│受裁判者，減輕其刑。」，│受裁判者，得減輕其刑。」，│必」減輕其刑│
│條前│舊刑法第62條前段定有明文│新刑法第62條前段定有明文。│對被告較為有│
│段  │。只要符合自首要件，「必│若符合自首要件，「得」減輕│利。        │
│    │」減輕其刑。            │其刑。                    │            │
├──┴────────────┴─────────────┴──────┤
│綜合比較結果：                                                          │
│本件除累犯部分以新法對被告較為有利外，餘均以舊法對被告較為有利，然依新法│
│被告不構成累犯，依舊法被告則屬累犯，加重其刑至二分之一，對被告影響最大，│
│綜其全部罪刑之比較，本案應一體適用新刑法。                              │
└────────────────────────────────────┘


司法院資訊處製作；財團法人民間司法改革基金會備份。
